最高法院刑事判決　　　　　　九十六年度台上字第五一一九號
上　 訴　 人　台灣高等法院檢察署檢察官
上訴人即被告　甲○○
　　　　　　　　　　　10號4樓（
上列上訴人等因被告殺人案件，不服台灣高等法院中華民國九十
六年七月十一日第二審更審判決（九十六年度上重更(一)字第三一
號，起訴案號：台灣士林地方法院檢察署九十五年度偵字第五五
０九號），提起上訴，本院判決如下：
    主  文
原判決撤銷，發回台灣高等法院。
    理  由
本件原判決認定上訴人即被告甲○○有原判決事實欄所載犯行，
因而維持第一審論處被告殺人（累犯）罪刑之判決，駁回上訴人
等在第二審之上訴。固非無見。
惟查：(一)審判期日，應傳喚被害人或其家屬並予陳述意見之機會
。刑事訴訟法第二百七十一條第二項前段定有明文。本件原審於
民國九十六年五月二十八日準備程序及同年六月二十七日審判期
日，均未曾依上揭法條規定，傳喚被害人家屬到場陳述其意見，
亦未於判決內說明其認為不必要或不適宜傳喚之理由，遽行判決
，所踐行之訴訟程序自屬違背法令。(二)科刑判決書記載之犯罪事
實，為論罪科刑適用法律之基礎，故凡於適用法令有關之事項，
必須詳加認定明確記載，然後於理由內敘明犯罪事實所憑之證據
及其認定之理由，使事實與理由互相一致，方為合法。倘事實欄
已有敘及，而理由內未加說明，是為理由不備，理由已有說明，
而事實欄無此記載，則理由失其依據，均足構成撤銷之原因。本
件原判決認定被告係對被害人謝淑娟和他人交往提議分手而心生
不滿云云。然本件被害人家屬一再陳稱：係被告無意登門提親，
被害人之父謝清錦心思女兒年近三十五歲，再不完成終身大事，
錯過生育年齡，恐抱憾終生。因此，轉告被告，女方願自行出資
購買喜餅分送親友，但仍希望被告應完成提親、結婚之禮儀，詎
被告仍拒絕登門提親，直至九十五年農曆年，被告仍不願意前往
女方家中拜訪雙親，被害人終於覺悟，被告根本無意與之共結連
理，理性深思後，終向被告提出分手等語。於此情形下，被告並
非沒有機會選擇是否繼續交往，而是被告選擇拒絕與被害人結婚
，真正受挫折者乃被害人而非被告等情（見第一審卷第四十六至
四十八頁，上訴卷第四十九至五十二頁），實情究竟如何，原判
決所認定被告行為之動機，僅依被告之供述，並未引據其他任何
佐證及說明其認定之理由，已有理由不備；復未查明其情，即以
：惟姑念其係因與被害人感情生變，受到刺激，由愛生恨而鑄下
大錯云云，認被告殺人動機來自與被害人分手之刺激，並以此作
為量刑之理由，尚嫌率斷，顯有違誤。檢察官及被告上訴意旨執
以指摘原判決不當，非無理由，應認原判決仍有撤銷發回更審之
原因。
據上論結，應依刑事訴訟法第三百九十七條、第四百零一條，判
決如主文。
中　　華　　民　　國　九十六　年　　九　　月　二十一　日
                      最高法院刑事第九庭
                          審判長法官  洪　清　江
                                法官  石　木　欽
                                法官  李　伯　道
                                法官  韓　金　秀
                                法官  陳　晴　教
      本件正本證明與原本無異
                                      書  記  官
中　　華　　民　　國　九十六　年　　九　　月　二十九　日
                                                Ａ
